【裁判字號】    98,交聲,30
【裁判日期】    980731
【裁判案由】    聲明異議
【裁判全文】
臺灣臺南地方法院交通事件裁定     98年度交聲字第30號
移送機關    交通部公路總局嘉義區監理所麻豆監理站
異議人即
受處分人    甲○○
上列受處分人因違反道路交通管理處罰條例案件，對於交通部公
路總局嘉義區監理所麻豆監理站民國97年12月29日所為之裁決處
分（處分案號：麻監裁罰字第裁75-ZHQ007482號），聲明異議，
本院裁定如下：
    主  文
原處分撤銷。
甲○○不罰。
      理  由
一、原處分意旨略以：異議人即受處分人甲○○（下稱異議人）
    其所有之車牌號碼N8-8518號自用一般小客車，於民國97年
    4月8日02時48分，經人駕駛行經白河收費站南下第10車道時
    ，因行駛高速公路，於駛進收費站繳費時，未依標誌指示過
    站繳費（未申裝e通機行駛電子收費車道），經內政部警政
    署國道公路警察局警員逕行製單舉發，嗣經移送機關即交通
    部公路總局嘉義區監理所麻豆監理站以其違規事證明確，依
    道路交通管理處罰條例第27條第1項及違反道路交通管理事
    件統一裁罰基準表，裁處異議人罰鍰新臺幣（下同）6,000
    元等語。
二、本件異議意旨略以：
  (一)異議人所有車牌號碼N8-8518號白色喜美自小客車，於92年
    間即典當於臺南縣佳里鎮「金元當舖」用以借款新台幣6萬
    元，嗣因其無力繳納利息，約於92年9月間該自小客車即遭
    「金元當舖」拖走，異議人於過年前要向該當舖贖回車輛，
    該當鋪老闆告知已轉賣與他人使用。
  (二)異議人於94年間曾接獲上開車輛之違規紅單，向上開當鋪老
    闆詢問，該老闆均敷衍未理會。直至96年間異議人竟接獲鳳
    林派出所告知，異議人駕駛上開車輛肇事逃逸，但事後查證
    結果，肇事車輛懸掛之車牌號碼並非N8-8518號，且當時警
    局亦通知上開當鋪老闆製作筆錄查證，然迄今號碼N8-8518
    號之車牌並未尋獲，異議人卻接獲監理站寄發眾多裁決書等
    語。
三、按汽車行駛高速公路，於駛進收費站前，應依標誌指示預為
    減速慢行，並依規定標誌、標線、號誌指示或交通勤務警察
    指揮順序行駛過站繳費；汽車行駛於高速公路，除處罰條例
    第33條第1項、第2項外，有其他違反管制規定之行為，處駕
    駛人600元以上1,200元以下罰鍰，高速公路及快速公路交通
    管制規則第23條、道路交通管理處罰條例第33條第3項分別
    定有明文。因此，汽車駕駛人始為上開條例之處罰對象。
四、經查：
  (一)異議人所有之車牌號碼N8-8518號自用一般小客車牌照，於
    97年4月8日02時48分，經人駕駛行經白河收費站南下第10車
    道時，因行駛高速公路，於駛進收費站繳費時，未依標誌指
    示過站繳費（未申裝e通機行駛電子收費車道），有內政部
    警政署國道公路警察局97年8月21日公警局交字第ZHQ007482
    號舉發違反道路交通管理事件通知單1份附卷可參。
  (二)然本件異議人所有之車牌號碼N8-8518號自小客車，係喜美
    廠牌，經人懸掛車牌號碼8R-2057號自用一般小客車牌照，
    於96年4月29日涉嫌撞擊一名機車騎士後逃逸，該肇事車輛
    於肇事後已不能行駛，自96年4月29日至97年4月10日一直扣
    押在鳳林派出所車庫，而號碼N8-8518號之車牌係由金元當
    舖老闆盧進榮於97年11月5日在汽車保養場內尋獲，當時該
    車牌係懸掛在一輛本田、雅哥廠牌的車輛上，於97年11月5
    日始由異議人領回；又異議人確實曾於91年12月16日將懸掛
    車牌號碼N8-8518號之自小客車典當給金元當舖，未贖回，
    金元當舖於93年1月9日將該車連同車牌轉賣給異議人以外之
    第三人；業據臺南縣警察局麻豆分局鳳林派出所警員羅登基
    、金元當舖老闆盧進榮於本院97年度交聲字第1174號案件98
    年2月3日調查時分別證述在卷，有該案之訊問筆錄1份附卷
    可參，因此，於本件違規行為發生時即97年9月15日11時43
    分，車牌號碼N8-8518號自小客車及該車之車牌均未置於異
    議人支配管領之下。從而，異議人辯稱車牌號碼N8-8518號
    自小客車及車牌已非其所能管領支配，其不可能是本件違規
    行為之駕駛人一節，當可採信。
  (三)此外，復查本件無其他證據足以證明本件違規行為發生時，
    異議人為車牌號碼N8-8518號自小客車之駕駛人，則移送機
    關自不能僅以異議人為車牌號碼N8-8518號自小客車車籍登
    記之所有人，遽認異議人即為本件之違規行為人。
五、綜上所述，本件異議人之異議為有理由，自應由本院將原處
    分撤銷，另為異議人不罰之諭知，以資適法。
六、據上論斷，應依道路交通管理處罰條例第87條第2項、道路
    交通案件處理辦法第20條前段，裁定如主文。
中    華    民    國    98    年    7     月    31    日
                     交通法庭   法  官   陳淑勤
以上正本證明與原本無異。
如不服本裁定，應於送達後5日內，向本院提出抗告狀。
                                書記官   謝國欽
中    華    民    國    98    年    7     月    31    日


司法院資訊處製作；財團法人民間司法改革基金會備份。
